【裁判字號】    99,訴,1402
【裁判日期】    990531
【裁判案由】    毒品危害防制條例
【裁判全文】
臺灣板橋地方法院刑事判決              99年度訴字第1402號
公  訴  人  臺灣板橋地方法院檢察署檢察官
被      告  甲○○
上列被告因毒品危害防制條例案件，經檢察官提起公訴（98年度
毒偵字第8245、9134號），經被告於準備程序中就起訴事實為有
罪之陳述，經告知簡式審判程序之旨，並聽取當事人之意見後，
經合議庭裁定由受命法官獨任行簡式審判程序，本院判決如下：
    主    文
甲○○施用第一級毒品，累犯，處有期徒刑拾月，扣案海洛因（
驗餘淨重零點零玖參伍公克）、甲基安非他命（驗餘淨重零點貳
貳肆捌公克）均沒收銷燬之，包裝袋貳個沒收。又施用第一級毒
品，累犯，處有期徒刑拾月，扣案海洛因（驗餘淨重壹點伍捌公
克）、甲基安非他命（驗餘淨重點柒陸陸柒公克）、含海洛因
及甲基安非他命殘渣之吸食器壹組均沒收銷燬之，包裝袋拾陸個
沒收。應執行有期徒刑壹年陸月，扣案海洛因（驗餘合計淨重壹
點陸柒伍公克）、甲基安非他命（驗餘合計淨重點玖玖壹伍
公克）、含海洛因及甲基安非他命殘渣之吸食器壹組均沒收銷燬
之，包裝袋拾捌個沒收。
    事    實
一、甲○○於民國93年間因施用毒品案件，經本院以93年度毒
    聲字第428 號裁定送觀察、勒戒後，認無繼續施用毒品之傾
    向，於93年9 月13日執行完畢，經臺灣板橋地方法院檢察署
    檢察官於93年10月20日以93年度毒偵緝字第295 號不起訴處
    分確定。因偽造貨幣案件，經本院以93年度訴字第2386號
    判決判處有期徒刑1 年10月確定。因轉讓毒品案件，經本
    院以93年度訴字第1820號判決判處有期徒刑7 月，經臺灣高
    等法院以94年度上訴字第1049號判決駁回上訴確定。於94年
    間因違反槍砲彈藥刀械管制條例案件，經本院以94年度訴
    字第856 號判決判處有期徒刑1 年6 月確定。因違反槍砲
    彈藥刀械管制條例案件，經本院以94年度簡字第352 號判決
    判處有期徒刑3 月確定。因竊盜案件，經本院以94年度簡
    字第983 號判決判處有期徒刑3 月確定。因施用毒品案件
    ，經本院以94年度簡字第1594號判決判處有期徒刑4 月確定
    。因贓物案件，經本院以94年度易字第1082號判決判處有
    期徒刑3 月確定。因施用毒品案件，經本院以94年度訴字
    第1513號判決判處有期徒刑7 月確定。因施用毒品案件，
    經本院以94年度簡字第3695號判決判處有期徒刑5 月確定。
    前開至經分別減刑為有期徒刑3 月15日、9 月、1 月15
    日、1 月15日、2 月、1 月15日、3 月15日、2 月15日，
    至經裁定應執行有期徒刑3 年2 月，至經裁定應執行
    有期徒刑7 月，接續執行，於94年7 月21日入監執行，至97
    年4 月8 日縮短刑期假釋出監，至98年4 月8 日保護管束期
    滿，假釋未經撤銷，以已執行論。詎仍不知警惕，基於施用
    第1 級毒品海洛因及第2 級毒品甲基安非他命之犯意，分別
    於下列時、地施用海洛因及甲基安非他命：
  (一)於98年11月2 日中午12時許，在其位於臺北縣新莊市○○街
    45號4 樓住處內，以將海洛因及甲基安非他命混和後燒烤吸
    食之方式同時施用海洛因、甲基安非他命1 次。嗣於同日下
    午4 時50分許，在臺北縣新莊市○○路255 巷為警盤查，甲
    ○○於有偵查權限之警員發覺其施用毒品犯行前，主動向警
    坦承前開施用第1 級毒品海洛因及第2 級毒品甲基安非他命
    犯行，並扣得第1 級毒品海洛因（驗餘淨重0.0935公克）、
    第2 級毒品甲基安非他命（驗餘淨重0.2248公克），及其所
    有裝盛前開海洛因預備供施用之包裝袋1 個、裝盛甲基安非
    他命預備供施用之包裝袋1 個。
  (二)於98年12月3 日中午，在其位於臺北縣新莊市○○街45號4
    樓住處內，以將海洛因及甲基安非他命混和後燒烤吸食之方
    式同時施用海洛因、甲基安非他命1 次。嗣於同日下午3 時
    40分許，在臺北縣新莊市○○路與福壽街口為警盤查，甲○
    ○於有偵查權限之警員發覺其施用毒品犯行前，主動向警坦
    承前開施用第1 級毒品海洛因及第2 級毒品甲基安非他命犯
    行，並扣得第1 級毒品海洛因（驗餘淨重1.58公克）、第2
    級毒品甲基安非他命（驗餘淨重3.7667公克），及其所有裝
    盛前開海洛因預備供施用之包裝袋10個、裝盛甲基安非他命
    預備供施用之包裝袋6 個、含海洛因及甲基安非他命殘渣之
    吸食器1 組。
二、案經臺北縣政府警察局新莊分局、三重分局報告臺灣板橋地
    方法院檢察署檢察官偵查起訴。
    理    由
一、本件被告所犯係死刑、無期徒刑、最輕本刑為3 年以上有期
    徒刑以外之罪，其於準備程序中就被訴事實為有罪之陳述，
    經法官告知簡式審判程序之旨，並聽取公訴人、被告之意見
    後，依刑事訴訟法第273 條之1 第1 項規定，經本院合議庭
    裁定，由受命法官獨任進行簡式審判程序審理，核先敘明。
二、被告於警詢、檢察官偵查中及本院審理時對前揭犯罪事實坦
    承不諱，又被告於98年11月2 日、98年12月3 日為警採集之
    尿液，經送臺灣檢驗科技股份有限公司檢驗結果，呈鴉片類
    （嗎啡、可待因）、安非他命類（安非他命、甲基安非他命
    ）陽性反應一情，有臺北縣政府警察局查獲毒品案件尿液檢
    體監管紀錄表、臺北縣政府警察局三重分局查獲毒品案件被
    移送者姓名、代碼對照表、臺灣檢驗科技股份有限公司濫用
    藥物檢驗報告在卷可佐，足認被告確有施用海洛因及甲基安
    非他命。再被告於警詢、檢察官偵查中及本院審理時供稱係
    將海洛因及甲基安非他命混合燒烤而同時吸食，而毒品施用
    方式因人而異，且觀諸行政院國軍退除役官兵輔導委員會臺
    北榮民總醫院93年5 月11日北總內字第0930023372號函內容
    稱：「雖甲基安非他命或海洛因大多分開使用，惟於下列情
    況會有混用：1.有些海洛因使用者喜好加入甲基安非他命以
    增加其舒暢感覺；2.原先使用甲基安非他命者開始嘗試使用
    海洛因時；3.有些海洛因成癮者偶而會施用安非他命來消除
    海洛因戒斷時出現之不舒服症狀；4.有些海洛因販毒者加入
    甲基安非他命以增加其重量。這兩種藥物同時施用不會引起
    排斥，甚至在欣快感方面有被加強的可能」等語，並無排除
    前開2 種毒品同實施用之可能，復查無其他證據證明被告係
    分別施用海洛因及甲基安非他命，應為被告有利之認定，附
    此敘明。按施用第1 、2 級毒品為犯罪行為，毒品危害防制
    條例第10條定有處罰明文。故施用第1 、2 級毒品者，依前
    揭規定本應科以刑罰。惟基於刑事政策，對合於一定條件之
    施用者，則依同條例第20條、第23條之規定，施以觀察、勒
    戒及強制戒治之保安處分。又毒品危害防制條例於92年7 月
    9 日修正公布，自93年1 月9 日施行，其中第20條、第23條
    將施用毒品之刑事處遇程序，區分為「初犯」及「5 年內再
    犯」、「5 年後再犯」。依其立法理由之說明：「初犯」，
    經觀察、勒戒或強制戒治後，應為不起訴處分或不付審理之
    裁定；經觀察、勒戒或強制戒治執行完畢釋放後，「5 年內
    再犯」者，因其再犯率甚高，原實施之觀察、勒戒及強制戒
    治既已無法收其實效，爰依法追訴或裁定交付審理。至於經
    觀察、勒戒或強制戒治執行完畢釋放後，「5 年後再犯」者
    ，前所實施之觀察、勒戒或強制戒治已足以遮斷其施用毒品
    之毒癮，為期自新及協助其斷除毒癮，仍適用「初犯」規定
    ，先經觀察、勒戒或強制戒治之程序。從而依修正後之規定
    ，僅限於「初犯」及「五年後再犯」2 種情形，始應先經觀
    察、勒戒或強制戒治程序。倘被告於5 年內已再犯，經依法
    追訴處罰，縱其第3 次（或第3 次以上）再度施用毒品之時
    間，在初犯經觀察、勒戒或強制戒治執行完畢釋放5 年以後
    ，已不合於「5 年後再犯」之規定，且因已於「5 年內再犯
    」，顯見其再犯率甚高，原實施觀察、勒戒或強制戒治，已
    無法收其實效，即應依該條例第10條處罰。至於第3 次（或
    第3 次以上）施用毒品之時間，是否宜有期間限制？以多久
    為適宜？則分屬刑事政策、專門醫學之範圍，非審判機關所
    能決定，有待循立法途徑解決（參照最高法院97年9 月9日
    97年度第5 次刑事庭會議決議）。查被告於93年間因施用毒
    品案件，經本院以93年度毒聲字第428 號裁定送觀察、勒戒
    後，認無繼續施用毒品之傾向，於93年9 月13日執行完畢，
    經臺灣板橋地方法院檢察署檢察官於93年10月20日以93年度
    毒偵緝字第295 號不起訴處分確定。於94年間因施用毒品案
    件，分別經本院以94年度簡字第1594號判決判處有期徒刑4
    月確定、94年度訴字第1513號判決判處有期徒刑7 月確定、
    94年度簡字第3695號判決判處有期徒刑5 月確定等情，有臺
    灣高等法院被告前案紀錄表1 份在卷可憑，被告前既曾因施
    用毒品案件經觀察、勒戒執行完畢，復於觀察、勒戒執行完
    畢釋放後5 年內，再犯施用毒品案件，經依法追訴處罰，復
    於本件所認之98年11月2 日、同年12月3 日又犯施用第1 級
    及第2 級毒品罪，即非屬毒品危害防制條例第20條第3 項所
    規定之「5 年後再犯」之情形，自應依法訴追。本件事證明
    確，被告犯行洵堪認定，自應依法論。
三、按海洛因、甲基安非他命分為毒品危害防制條例第2 條第2
    項第1 款、第2 款所定之第1 級、第2 級毒品，是核被告所
    為，係犯毒品危害防制條例第10條第1 項之施用第1 級毒品
    罪、第2 項之施用第2 級毒品罪。被告因施用而持有第1 級
    毒品海洛因、第2 級毒品甲基安非他命之低度行為，為施用
    行為所吸收，係不罰之前行為，不另論罪。被告同時施用第
    1 級毒品海洛因及第2 級毒品甲基安非他命，係以一行為同
    時觸犯上開二罪，為想像競合犯，依刑法第55條之規定，從
    重依施用第1 級毒品罪論處。被告分別於98年11月2 日、同
    年12月3 日施用毒品犯行，行為互殊、犯意各別，應予分論
    併罰。被告有如事實欄所示之論罪科刑及執行完畢情形，有
    臺灣高等法院被告前案紀錄表1 份附卷可稽，其於徒刑執行
    完畢後，5 年以內再故意犯本件有期徒刑以上之罪，為累犯
    ，均應依刑法第47條第1 項之規定加重其刑。再被告於警方
    未發覺其所犯施用第1 、2 級毒品犯行前，即向警方自行陳
    述其涉犯前開犯行，並接受裁判一節，有被告警詢筆錄在卷
    可參（見98年度毒偵字第8245號偵查卷第4 頁、98年度毒偵
    字第9134號偵查卷第8 頁），本件被告所犯施用毒品犯行合
    於刑法第62條前段之自首要件，爰均依法減輕其刑，並均依
    法先加後減之。爰審酌被告前因施用毒品案件，經觀察、勒
    戒併多次論罪科刑，仍未能戒除施用毒品惡習，再犯本件施
    用毒品犯行，顯見其意志不堅，委無足取，併衡其犯罪動機
    、目的、所犯施用毒品犯行究為自戕行為，及被告犯罪後於
    本院審理時坦承犯行，態度尚可等一切情狀，分別量處如主
    文所示之刑，並定其應執行之刑。扣案海洛因驗餘合計淨重
    1.6735公克、甲基安非他命驗餘合計淨重3.9915公克，分屬
    第1 、2 級毒品，及含海洛因與甲基安非他命殘渣之吸食器
    1 組，因有海洛因及甲基安非他命黏附其上而無法析離，且
    為被告施用毒品所用之物一情，業經被告供承在卷，不問屬
    於被告所有與否，均應依毒品危害防制條例第18條第1 項前
    段沒收銷燬之，另裝盛前開海洛因之包裝袋11個、裝盛前開
    甲基安非他命之包裝袋7 個，均可與其內海洛因、甲基安非
    他命分別秤重等情，有交通部民用航空局航空醫務中心98年
    11月17日航藥鑑字第0985791 、0000000 號毒品鑑定書、法
    務部調查局濫用藥物實驗室98年12月28日調科壹字第098230
    34190 號鑑定書、交通部民用航空局航空醫務中心98年12月
    15日航藥鑑字第0986373 號毒品鑑定書各1 份在卷可參，即
    無難以析離而無法個別宣告沒收之情事（參最高法院92年度
    臺上字第6911號判決意旨），且為被告所有，供裝盛海洛因
    、甲基安非他命以施用等情，業據被告供陳在卷，均應依刑
    法第38條第1 項第2 款規定併予宣告沒收。
據上論斷，應依刑事訴訟法第273 條之1 第1 項、第299 條第1
項前段，毒品危害防制條例第10條第1 項、第2 項、第18條第1
項前段，刑法第11條前段、第55條、第47條第1 項、第62條前段
、第51條第5 款，第38條第1 項第2 款，判決如主文。
本案經檢察官李美金到庭執行職務。
中    華    民    國    99    年    5     月    31    日
                        刑事第十二庭法  官  何燕蓉
如不服本判決，應於判決送達後10日內敘明上訴理由，向本院提
出上訴狀（應附繕本），上訴於臺灣高等法院。
上列正本證明與原本無異。
                                    書記官  王元佑
中    華    民    國    99    年    5     月    31    日

司法院資訊處製作；財團法人民間司法改革基金會備份。
